臺灣桃園地方法院小額民事判決
111年度桃保險小字第263號
原      告  南山產物保險股份有限公司

法定代理人  王英君
訴訟代理人  張哲瑀
            黃政愷
            徐啟峰
被      告  廖秉豐
上列當事人間請求損害賠償（交通）事件，本院於民國111年6月
30日言詞辯論終結，判決如下：
    主    文
被告應給付原告新臺幣64,821元，及自民國111年3月5日起至清
償日止，按年息5％計算之利息。
訴訟費用新臺幣1,000元由被告負擔。
本判決第1項得假執行。
    事實及理由
壹、程序方面：
    按小額訴訟之訴狀送達後，原告不得將原訴變更或追加他訴
    ，但擴張或減縮應受判決事項之聲明者，不在此限，民事訴
    訟法第436條之23準用第436條第2項、第255條第1項但書第3
     款定有明文。經查，原告本起訴請求：被告應給付原告新
    臺幣（下同）93,068元，及自起訴狀繕本送達翌日起至清償
    日止，按年息5％計算之利息；嗣於審理中將本金部分變更為
    64,821元（見本院卷第53頁），核屬減縮應受判決事項之聲
    明，與前開規定相符，應予准許。
貳、實體方面：
一、原告主張：被告於民國109年7月28日8時18分許，駕駛車牌
    號碼0000-00號自用小客車（下稱肇事車輛），沿桃園市蘆
    竹區南崁路2段內側車道往大園方向行駛，行經南崁路2段14
    6號前，因變換車道未讓直行車先行，適訴外人吳榮華駕駛K
    LA-2636號營業大貨車（下稱系爭大貨車），沿同向中間車
    道直行駛至，閃避不及與肇事車輛發生碰撞，肇事車輛再與
    停等紅燈之訴外人高啟文所有、所駕駛，並由原告承保之車
    牌號碼000-0000號自用小客車（下稱系爭車輛），發生碰撞
    ，致系爭車輛受損（下稱系爭事故），原告已依約賠付維修
    費用93,068元（含工資及烤漆費用61,682元、零件費用31,3
    86元，均為稅後），其中零件部分經計算折舊並加計工資及
    烤漆費用後為3,139元。爰依侵權行為及保險代位之法律關
    係，提起本件訴訟等語，並聲明：如主文第1項所示。
二、被告則以：不是全部都是被告的責任，系爭大貨車跟被告都
    要負責，被告有打方向燈要變換車道被系爭大貨車碰到，然
    後肇事車輛就被撞飛碰到系爭車輛後輪胎鋼圈，造成鋼圈小
    小一點凹痕及輪胎有破皮，車邊有兩個小擦傷，應該打蠟就
    可以處理，系爭車輛都是小傷，被告對車子外行，不知道為
    什麼有這麼多維修項目。原告請求金額太高，被告現在身體
    不好又失業無法負擔等語資為抗辯，並聲明：原告之訴駁回
    。
三、得心證之理由：
  ㈠被告應負侵權行為賠償責任：
  1.按故意或過失，不法侵害他人之權利者，負損害賠償責任；
    汽車、機車或其他非依軌道行駛之動力車輛，在使用中加損
    害於他人者，駕駛人應賠償因此所生之損害，民法第184條
    第1項前段、第191條之2前段分別定有明文。次按汽車在同
    向二車道以上之道路變換車道時，應讓直行車先行，並注意
    安全距離，道路交通安全規則第98條第1項第6款同規定甚明
    。又被保險人因保險人應負保險責任之損失發生，而對於第
    三人有損失賠償請求權者，保險人得於給付賠償金額後，代
    位行使被保險人對於第三人之請求權，保險法第53條第1項
    前段亦有明定。
  2.經查，原告主張被告於前開時間、地點，駕駛肇事車輛貿然
    變換車道而未讓直行車先行之過失，致與系爭大貨車發生碰
    撞後，再撞擊原告承保之系爭車輛，造成系爭車輛受有損害
    等情，業據其提出汽（機）車險理賠申請書、系爭車輛之行
    車執照、桃園市政府警察局道路交通事故當事人登記聯單、
    估價單、車損照片、統一發票等件為證（見本院卷第9至18
    頁、第58至68頁），並經本院職權向桃園市政府警察局蘆竹
    分局調取系爭事故調查卷宗核閱無訛（見本院卷第21至36頁
    ），且為被告所不爭執，堪信原告此部分之主張為真實。則
    被告就系爭事故之發生為有過失乙節，應可認定，原告請求
    被告負損害賠償責任，自屬有據。至系爭大貨車駕駛吳榮華
    應否與被告負共同侵權行為之連帶損害賠償責任，尚非本件
    之審理範圍，且債權人本得對於連帶債務人中之一人或全體
    同時或先後請求全部或一部之給付，此為民法第273條第1項
    所明定，故吳榮華是否於本件亦應負連帶損害賠償責任，並
    不影響原告得向被告求償之範圍，被告所辯自不可採。則被
    告就系爭事故之發生應負全部過失乙節，應可認定，且原告
    已給付賠償金額予高啟文，原告代位高啟文請求被告負損害
    賠償責任，自屬有據。
  ㈡系爭車輛必要修復費用：
  1.按不法毀損他人之物者，被害人得請求賠償其物因毀損所減
    少之價額，民法第196條定有明文。又依上開規定請求賠償
    物被毀損所減少之價額，得以修復費用為估定之標準，但以
    必要者為限（例如：修理材料以新品換舊品，應予折舊），
    此有最高法院77年度第9次民事庭會議決議可資參照。
  2.經查，原告主張系爭車輛計算折舊前必要修繕費用為93,068
    元，包括工資及烤漆費用61,682元（稅後）、零件費用31,3
    86元（稅後）等情，業據其提出估價單、統一發票為證（見
    本院卷第8至9頁、第12頁）。依前揭說明，系爭車輛之修復
    既以新零件更換被毀損之舊零件，自應將零件折舊部分予以
    扣除。又依行政院所頒固定資產耐用年數表及固定資產折舊
    率之規定，非運輸業用客車、貨車之耐用年數為5年，依定
    率遞減法每年折舊1000分之369，其最後1年之折舊額，加歷
    年折舊累計額，其總和不得超過該資產成本原額10分之9（
    即逾5年，僅得請求零件價額之10分之1）。而系爭車輛乃於
    101年1月出廠，至系爭事故發生時即109年7月28日，已使用
    逾5年，有系爭車輛之行車執照可參（見本院卷第11頁）。
    則系爭車輛零件費用31,386元扣除折舊額後應為3,139元（
    計算式：31,386元×0.1＝3,139元，元以下四捨五入），加計
    毋須計算折舊之工資及烤漆費用61,682元後，系爭車輛必要
    修復費用應為64,821元（計算式：3,139元＋61,682元＝64,82
    1元）。
　3.至被告雖以鋼圈小小一點凹痕及輪胎有破皮，車邊有兩個小
    擦傷，應該打蠟就可以處理，系爭車輛都是小傷等語為辯，
    惟查，系爭估價單所載系爭車輛維修項目為保險桿、葉子板
    、鋁圈、輪胎更換及烤漆等，核與系爭車輛因本件事故受損
    位置大致相符，有系爭估價單、現場照片及車損照片附卷可
    參（見本院卷第15至17頁、第28至30頁、第58至68頁），又
    觀諸系爭事故現場照片及系爭車輛受損照片，系爭車輛之撞
    擊點為車輛右後側，且致葉子板、保險桿多處烤漆剝落、輪
    胎、輪框受損（見本院卷第28至30頁、第58至68頁），堪認
    原告請求之維修項目皆屬因系爭事故所生之損害，且均有修
    繕之必要，又維修系爭車輛之汽車維修廠係以其車輛維修專
    業智識就事故車輛車身損害情形、損害部位及是否影響日後
    行車安全等情為綜合判斷，始進行系爭車輛修繕或更換，系
    爭估價單所載維修項目及修復費用自為系爭車輛因本件事件
    毀損之必要修復項目及費用，則被告徒以其認知為據，泛稱
    僅損傷不嚴重，僅需打蠟，維修費用過高等語，並未舉證以
    實其說，委非足採。　
  ㈢綜上所述，原告得請求被告賠償之金額應為64,821元。
四、末按給付無確定期限者，債務人於債權人得請求給付時，經
    其催告而未為給付，自受催告時起，負遲延責任。其經債權
    人起訴而送達訴狀，或依督促程序送達支付命令，或為其他
    相類之行為者，與催告有同一之效力；又遲延之債務，以支
    付金錢為標的者，債權人得請求依法定利率計算之遲延利息
    ；而應付利息之債務，其利率未經約定，亦無法律可據者，
    週年利率為5％，民法第229條第2項、第233條第1項前段及第
    203條分別定有明文。本件原告對被告之損害賠償請求權，
    係以支付金錢為標的，無確定期限，又未約定利息，則被告
    應自受催告時起，負遲延責任，是原告就上述得請求之金額
    ，併請求自起訴狀繕本送達被告之翌日即111年3月5日起（
    於111年3月4日送達，見本院卷第39頁）至清償日止，按年
    息5％計算之利息，洵為有據。
五、從而，原告依侵權行為及保險代位之法律關係，請求被告給
    付如主文第1項所示，為有理由，應予准許。
六、本件係依小額訴訟程序所為被告敗訴之判決，爰依民事訴訟
    法第436條之20之規定，依職權宣告假執行。
七、訴訟費用負擔之依據：民事訴訟法第78條。並依同法第436
    條之19第1項規定，確定訴訟費用額如主文第2項所示。
中　　華　　民　　國　　111 　年　　7 　　月　　15　　日
                  桃園簡易庭  法  官  曾耀緯
以上為正本係照原本作成。
如不服本判決，應於送達後20日內，向本院提出上訴狀並表明上
訴理由，如於本判決宣示後送達前提起上訴者，應於判決送達後
20日內補提上訴理由書（須附繕本）。
如委任律師提起上訴者，應一併繳納上訴審裁判費。
中　　華　　民　　國　　111 　年　　7 　　月　　15　　日
                              書記官  吳宏明
附錄：
一、民事訴訟法第436 條之24第2項：
    對於小額程序之第一審裁判上訴或抗告，非以其違背法令為
    理由，不得為之。
二、民事訴訟法第436條之25：
    上訴狀內應記載上訴理由，表明下列各款事項：
    （一）原判決所違背之法令及其具體內容。
    （二）依訴訟資料可認為原判決有違背法令之具體事實。
三、民事訴訟法第471 條第1 項：（依同法第436 條之32第2 項
    規定於小額事件之上訴程序準用之）
    上訴狀內未表明上訴理由者，上訴人應於提起上訴後二十日
    內，提出理由書於原第二審法院；未提出者，毋庸命其補正
    ，由原第二審法院以裁定駁回之。